臺灣臺中地方法院刑事判決　　　　　　　　　　　　　九十三年度易字第七五號
　　公　訴　人　臺灣臺中地方法院檢察署檢察官
　　被　　　告　乙○○
　　　　　　　　丙○○
右列被告因詐欺案件，經檢察官提起公訴（九十二年度偵字第一六○一八號、九十三
年度偵緝字第二○八號），本院判決如左：
    主  文
乙○○、丙○○均無罪。
    理  由
一、公訴意旨如後附起訴書所載。
二、按犯罪事實應依證據認定之，無證據不得認定犯罪事實，又不能證明被告犯罪者
    ，應諭知無罪之判決。刑事訴訟法第一百五十四條第二項、第三百零一條第一項
    分別定有明文。另刑法第三百三十九條第一項詐欺罪之成立，係以行為人意圖為
    自己或第三人不法之所有，以詐術使人陷於錯誤，而將本人或第三人之物交付為
    要件。本件公訴人認被告二人涉犯刑法第三百三十九條第一項詐欺之罪嫌，無非
    係以被告二人均已陷於無償債能力，及被告二人對於曾借幾次票之供述不符為其
    依據。然訊之被告乙○○，固坦認簽發「發票人丁○○、發票日民國九十一年九
    月二十二日、金額新臺幣（下同）二十一萬七千元、付款人中興商業銀行西屯分
    行、票號MC0000000」之支票一張借予被告丙○○之事實，惟否認有與被告丙○○共同詐騙告訴人甲○○之意思或行為，辯稱：伊只是單純借該張支票予被告丙○○，至被告施茂煌持向何人調現或如何使用該張支票，伊完全不知情，也未參
    與；質之被告丙○○，雖坦承持該張支票向告訴人借款迄未還清之情，但否認有
    詐騙告訴人之意思，並以：其與告訴人係二十多年之老朋友，之前亦常持自己或
    他人之支票向告訴人共調過六、七百萬元，每次都有支付利息，也都有償清借款
    ，本件係因其工廠後來經營不善，一時無法籌款軋票，致使該張支票不獲兌現，
    而其於該張支票退票後已先償還告訴人六萬餘元，現在仍每月匯五千元給告訴人
    等語置辯。
三、經查，(一)證人丁○○在本院結證稱：「（問：你所聲請之支票有沒有授權給乙○○開立？）有，發票人章是我自己蓋的，他有需要開完票後通知我去蓋章，且他
    會跟我講開票的金額是多少」、「（問：本件支票發票人章是否你蓋的？支票是
    否你的？提示支票）印章是我蓋的，支票是我的」，告訴人在本院陳稱：「（問
    ：票是不是被告乙○○拿去跟你借錢？）是丙○○借的，乙○○沒有去」、「（
    問：這筆借款是否都跟乙○○無關？）錢不是乙○○借的，也不是乙○○拿走的
    」（參本院卷第三七、第四一～第四三頁審判筆錄），足徵被告乙○○係經過丁○○之授權，而有權利將該張支票借予被告丙○○使用，且其僅係借票給被告丙○○，並未與被告丙○○共同向告訴人借款；而借票乃一般支票使用人常有之行
    為，且均係由借用人於支票屆期時將票款直接軋進帳戶內或交由發票人存入帳戶
    內以供持票人兌領，是被告乙○○之行為並無何違背常情之處，縱其本身無償債
    能力，亦與刑法詐欺罪無涉。(二)告訴人在本院陳稱：「（問：你是否與丙○○是
    認識很久的老朋友？）是的」、「（問：你對丙○○所言有何意見？）我只是根
    據銀行利率算他利息，不是八分利，且借他的錢也不是八、九百萬，大概是一百
    多萬而已，他還到只欠我三十幾萬（除本件二十一萬七千元外，尚有另一張被告
    自己簽發之二十二萬元票款）」、「（問：跳票後，丙○○是否有清償你六萬多
    元？）有收到」、「（問：丙○○現在有匯錢還你，你知不知道？）他一次還我
    五千元，我有收到」、「（問：提示該張支票背書，是你叫丙○○背書還是丙○○自己背書的？）因為那是客票，所以他必須要背書，所以我叫他背書」、「（
    問：你有沒有去銀行照會？）因為有背書，我就沒有去照會，因為我知道背書是
    要負票據法上責任」等語（參本院卷第三七～第三九、第四三頁審判筆錄），並
    有被告丙○○匯五千元兩次共一萬元給告訴人之匯款單二紙（參本院卷第五一～
    第五二頁）、該張背面有被告丙○○背書之支票影本（參發查卷第五頁）附卷可
    稽；茲告訴人與被告丙○○既係認識多年之老朋友，之前亦有多次共上百萬元之
    借貸往來關係，其對被告丙○○之為人與經濟情況應甚為熟稔及了解，而無陷於
    錯誤之情形，又被告丙○○持本件支票向告訴人調現，既有背書，亦有支付利息
    ，並於退票後，已先償還告訴人六萬餘元，目前還在陸續償還中，顯見其所為乃
    一般之借貸，僅因後來週轉困難而無力一次償清借款而已，並無施用任何詐術之
    處，再被告丙○○借款初時果有不法所有之意圖，當於取得款項後即置之不理甚
    或避不見面，焉有於支票上背書自負票據責任，且於跳票後先清償六萬餘元，目
    前還陸續清償一萬元之理。綜上所述，本院認本件僅係告訴人與被告丙○○間之
    欠款民事糾葛問題，與刑法詐欺罪之構成要件未合，尚難以該罪相繩。此外，復
    查無任何積極證據足資證明被告二人有何詐欺之犯行，依右揭條文規定，自應為
    被告二人均為無罪之諭知。
據上論斷，應依刑事訴訟法第三百零一條第一項，判決如主文。
本案經檢察官戊○○到庭執行職務
中      華      民      國    九十三    年      五      月      七      日
                              臺灣臺中地方法院刑事第十三庭
                                      審判長法  官  許  旭  聖
                                            法  官  許  月  馨
                                            法  官  李  秋  娟
右正本證明與原本無異。
如不服本判決，應於判決送達後十日內向本院提出上訴狀，上訴於臺灣高等法院臺中
分院( 須附繕本 )。
                                            書記官
中    華    民    國      九十三      年       五      月     七    日
